【裁判字號】    99,訴,115
【裁判日期】    990617
【裁判案由】    損害賠償
【裁判全文】
臺灣基隆地方法院民事判決               99年度訴字第115號
原      告  丙○○
被      告  乙○○
            甲○○
上列當事人間因原告提起附帶民事訴訟，請求侵權行為損害賠償
事件，經本院刑事庭裁定移送前來，本院於民國99年6月3日言詞
辯論終結，判決如下：
    主  文
被告甲○○應給付原告新臺幣萬肆仟柒佰元，及自民國九十八
年十二月二十七日起至清償日止，按年息百分之五計算之利息。
原告其餘之訴駁回。
本判決第一項於原告以新臺幣壹萬貳仟為被告甲○○供擔保後，
得假執行。
原告其餘假執行之聲請駁回。
    事實及理由
一、按訴狀送達後，原告不得將原訴變更或追加他訴，但擴張或
    減縮應受判決事項之聲明者，不在此限，民事訴訟法第255
    條第1項第3款定有明文。查原告提起本件刑事附帶民事訴訟
    時原聲明：(一)被告甲○○應給付原告新臺幣（下同）1,508,
     790元、被告乙○○應給付原告1,010,090 元及均自起訴狀
    繕本送達之翌日起至清償日止，按年利率5%計算利息。(二)願
    供擔保請准宣告假執行。嗣於民國99年5月13 日以言詞減縮
    聲明(一)被告甲○○應給付原告1,004,700 元、被告乙○○應
    給付原告1,006,000 元及均自起訴狀繕本送達之翌日起至清
    償日止，按年利率5%計算之利息。(二)願供擔保請准宣告假執
    行。核與上開法條無違，應予准許。
二、原告主張：98年6月2日下午5時22分許，被告甲○○衝入其
    所經營位於基隆市○○區○○路26號之「承德地政士事務所
    」內，以安全帽猛砸其辦公室隔間屏風，因而砸毀放在隔間
    屏風內桌上之液晶電腦螢幕，致電腦螢幕右上角破裂無法正
    常顯示畫面而不堪使用。另被告乙○○則持不詳物品敲擊其
    辦公桌面，致該桌面烤漆脫落、破損而不堪使用，並對原告
    恐嚇稱：「你不讓我活，我不讓你活」、「拿傢俬來弄」（
    閩南語發音）等語，致其心生恐懼，爰依民法第184條第1項
    前段、第195條第1項、第196 條規定，請求被告甲○○賠償
    其所受損害1,004,700 元、被告乙○○賠償其所受損害100,
    600元等語。並聲明：(一)被告甲○○應給付原告1,004,700元
    、被告乙○○應給付原告1,006,000 元及均自起訴狀繕本送
    達之翌日起至清償日止，按年利率5%計算之利息。(二)願供擔
    保請准宣告假執行。
三、被告乙○○則以：當時是因為被告甲○○與原告因樓上樓下
    熱水器使用的聲音而起爭執，因為被告甲○○不滿原告舉發
    其樓下擺設而被開罰單，所以跑去與原告理論，伊承認有用
    手敲打原告辦公桌面，但應該沒有壞掉，伊並有對原告恐嚇
    說：「你不讓我活，我不讓你活」、「拿傢俬來弄」（閩南
    語發音）等語置辯。被告甲○○則以：伊是用安全帽敲原告
    辦公桌的隔板，伊並沒有砸原告的電腦液晶螢幕，伊是有對
    原告說：「你不讓我活，我不讓你活」、「拿傢俬來弄」（
    閩南語發音）但伊沒有要恐嚇原告的意思等語置辯。並均答
    辯聲明：原告之訴駁回。
四、按刑事訴訟判決所認定之事實，固非當然有拘束民事訴訟判
    決之效力，但民事法院調查刑事訴訟原有之證據，而斟酌其
    結果以判斷事實之真偽，並於判決內記明其得心證之理由，
    即非法所不許。有最高法院49年臺上字第929 號判例可資參
    照。是本院自得調查刑事訴訟中原有之證據，斟酌其結果以
    判斷事實之真偽。原告主張被告甲○○砸壞其電腦液晶螢幕
    ，被告乙○○砸壞其辦公桌面，另被告乙○○對其恐嚇稱「
    妳不讓我活，我不讓妳活」「拿傢俬來弄他啦」（閩南語發
    音）等語之事實，為被告乙○○所否認，被告甲○○則對其
    有對原告說「妳不讓我活，我不讓妳活」「拿傢俬來弄他啦
    」（閩南語發音）等語及以安全帽敲擊原告公室隔板並不爭
    執，惟否認其有砸壞原告電腦液晶螢幕及恐嚇原告之意。按
    所謂恐嚇，祇須行為人以足以使人心生畏怖之情事告知他人
    即為已足，其通知危害之方法並無限制，凡一切以直接之言
    語、舉動，或其他足使被害人理解其意義之方法或暗示其如
    不從將加危害，而使被害人心生畏怖者，均應包括在內。而
    該言語或舉動是否足以使他人生畏怖心，應依社會一般觀念
    衡量之，如行為人之言語、舉動，依社會一般觀念，均認係
    惡害之通知，而足以使人生畏怖心時，即可認屬恐嚇。（最
    高法院22 年上字第1310號判例、73年度臺上字第19 33號判
    決、84年度臺上字第813 號判決參照）。經查，本件被告甲
    ○○既不否認在原告辦公室內，與原告大聲爭吵，並對原告
    稱「你不讓我活，我不讓你活」、「拿傢俬來弄」（閩南語
    發音）等語，衡諸社會一般觀念，此種舉動，足令一般人發
    生猜疑，畏懼生命、身體、財產將來遭受不測而受到威脅，
    其行為於客觀上已可認屬惡害之通知，並達足使人心生畏怖
    之程度，被害人並因而心生恐懼。是尚不因原告於警察人員
    到場處理前，與被告甲○○大聲爭吵而謂原告當時並未心生
    畏懼。又查被告甲○○前揭毀損行為，業據本院刑事庭勘驗
    原告所提出之現場監視器錄影光碟查明屬實，有勘驗筆錄附
    於刑事卷宗可稽，復經證人即到場處理之員警林伯倫、洪文
    鴻、陳永豪於本院刑事庭到院證述綦詳（見本院刑事庭99年
    度簡上字第59號99年4月16日準備程序筆錄及99年5月12日審
    判筆錄）。而被告甲○○以安全帽敲擊原告辦公隔間屏風時
    ，因敲擊力道過猛以致安全帽護目鏡擊落在原告事務所內等
    情，亦有卷附照片為憑，顯然被告甲○○持安全帽用手力敲
    擊原告辦公隔間屏風時，因安全帽敲擊範圍較廣，以致一併
    敲擊到置於隔間屏風內桌上之液晶電腦螢幕，以致電腦螢幕
    右上角破裂，而產生螢幕內部毀損無法正常顯示畫面不堪使
    用之情形，是被告甲○○前開所辯均不足採信。
五、次按因故意或過失，不法侵害他人之權利者，負損害賠償責
    任，民法第184條第1項前段定有明文。本件被告甲○○以安
    全帽敲擊原告辦公室之隔間屏風，因安全帽敲擊範圍較廣，
    以致一併敲擊到置於隔間屏風內桌上之液晶電腦螢幕，以致
    電腦螢幕右上角破裂，而產生螢幕內部毀損無法正常顯示畫
    面不堪使用之情形，及對原告稱以「你不讓我活，我不讓你
    活」、「拿傢俬來弄」等加惡害之事通知原告，足致原告心
    生畏懼，是原告基於侵權行為之法律關係，請求賠償其所受
    損害，洵屬有據。
六、再按不法毀損他人之物者被害人請求賠償其物因毀損所減少
    之價額。又不法侵害他人之身體、健康、名譽、自由、信用
    、隱私、貞操，或不法侵害其他人格法益而情節重大者，被
    害人雖非財產上之損害，亦得請求賠償相當之金額。民法第
    195條第1項、第196 條分別定有明文。又按慰藉金之賠償須
    以人格權遭遇侵害，使精神上受有痛苦為必要，其核給之標
    準，則可斟酌雙方身分、資力與加害程度，及其他各種情形
    核定相當之數額，有最高法院51年臺上字第223 號判例意旨
    參照。本院審酌原告所有之電腦液晶螢幕遭被告甲○○不法
    毀損致不勘使用，另行購買液電腦螢幕支出4700元，業據原
    告提出收據為證，是原告得請求被告甲○○賠償其電腦液晶
    螢幕減少之價額為4,700 元。另本院審酌兩造發生本件事故
    之緣由肇因於被告甲○○不滿屢遭原告檢舉而被開罰單，及
    原告為專科土木工程科畢業，86年取得土地專業代理人考試
    及格，97年取得不動產經紀人考試及格，現從事代書及不動
    產經紀人，平均月入150,000元，97年所得收入為490,872元
    ，被告甲○○是高職補校畢業，現與友人合資開設奈司咖啡
    色，平均月入25,000元，名下有房屋、土地及汽車，98年財
    產總額為4,834,618 元，業經兩造陳明在卷，並有本院依職
    權調得兩造之稅電子閘門財產所得調件明細表在卷可按，認
    原告所受非財產上即精神慰撫金之損害為3 萬元為適當，原
    告請求100萬元，核屬過高，超過部分，不能准許。
七、至原告另主張被告乙○○毀損其辦公室桌面及對其恐嚇乙節
    ，為被告乙○○所否認，並以前開情詞置辯。經本院刑事庭
    當庭勘驗監視光碟之結果，被告乙○○離去前係「徒手」敲
    擊靠近大門的隔間屏風，並未手持任何硬物，與其前開所辯
    相符，可以採信；且依常理判斷，縱被告乙○○猛力徒手拍
    打辦公隔間屏風，亦無可能造成桌面烤漆脫落破損之毀損，
    故原告所指其辦公室內桌面烤漆脫落，應非被告乙○○徒手
    拍擊所致。另經本院刑事庭當庭將監視光碟與錄音光碟比對
    勘驗之結果，被告甲○○將被告乙○○拉出承德地政士事務
    所外時，出現由一人陳述「走，回家啦，拿傢俬來弄啦，回
    家啦，我來處理就好了」等語，配合影像畫面比對後，「拿
    傢俬來弄」這句話應係被告甲○○所言，此有勘驗表附在本
    院刑事卷宗可參，故被告乙○○前開所辯與事實相符，可以
    採信，原告此部分主張核與事不符，不足採信。從而，原告
    依刑事附帶民事訴訟，請求被告乙○○賠償其所受之損害，
    即屬於法據，應予駁回。
八、綜上，原告本於侵權行為法律關係，訴請被告甲○○給付原
    告34,700元（計算式：4,700＋30,000 元），及自起訴狀繕
    本送達被告甲○○之翌日即98年12月27日起至清償日止，按
    週年利率5%計算利息，為有理由，應予准許，逾此部分之請
    求，即屬無據，應予駁回。
九、本件判決所命被告甲○○給付之金額未逾50萬元，本院就原
    告勝訴部分，應依民事訴訟法第389條第1項第5 款之規定，
    依職權宣告假執行，此部分原告雖陳明願供擔保聲請宣告假
    執行，然其聲請僅係促使法院為職權之發動，爰不另為假執
    行准駁之諭知，並依職權酌定相當之擔保金額准許預供擔保
    免為假執行。至原告敗訴部分，其假執行之聲請失所附麗，
    應予駁回。
十、原告係於刑事訴訟程序附帶提起民事訴訟，並未繳納裁判費
    ，本件復無其他訴訟費用之支出，爰不為訴訟費用之諭知，
    併此敘明。
十一、據上論結，本件原告之訴為一部有理由，一部無理由，依
      民事訴訟法第79條、第389條第1項第5款，判決如主文。
中    華    民    國    99    年    6     月    17    日
                  民事庭法  官  林淑鳳
以上正本係照原本作成。
對於本件判決如有不服，應於收受送達後20日內向本院提出上訴
書狀，敘述上訴之理由，上訴於臺灣高等法院，並按他造當事人
之人數附具繕本。
中    華    民    國    99    年    6     月    17    日
                        書記官  王鵬勝

司法院資訊處製作；財團法人民間司法改革基金會備份。
